臺灣高等法院臺南分院刑事判決　　　　99年度上訴字第1164號
上　訴　人
即　被　告　莊士吉
選任辯護人
即扶助律師　宋錦武　律師
上列上訴人因擄人勒贖等案件，不服臺灣臺南地方法院99年度重
訴緝字第2號中華民國99年10月29日第一審判決（起訴案號：臺
灣臺南地方法院檢察署89年度偵字第1059號、1107號），提起上
訴，本院判決如下：
    主  文
上訴駁回。
    事  實
一、莊士吉前因懲治盜匪條例案件，於民國（下同）76年12月21
    日，經臺灣臺南地方法院判處有期徒刑15年，復經本院判決
    駁回上訴，再經最高法院於77年7月22日判決駁回上訴確定
    。於77年8月6日入監執行，後於83年間，經臺灣臺南地方法
    院裁定假釋並交付保護管束而假釋出獄，而在假釋期間，猶
    不知悔改，而為下列犯行。
二、緣莊士吉友人王柏煌於88年間，在高雄縣梓官鄉受綽號「金
    益」不詳成年男子委託，寄藏具有殺傷力制式口徑九MM 半
    自動手槍一枝（含彈匣一個，但手槍未扣案）、子彈十顆，
    而未經許可持有（王柏煌該未經許可寄藏手槍及子彈罪部分
    ，另經本院89年度上重訴字第1149號判處有期徒刑五年，併
    科罰金新台幣十萬元，上訴後經最高法院90年度台上字第
    3043號駁回上訴確定）。嗣莊士吉於88年10月間，向王柏煌
    借得上開槍彈而無故持有。
三、莊士吉、洪天富、王柏煌三人常在台南市○○街268號「洪
    天富」租住處泡茶聊天。王柏煌因賭博缺錢花用，竟心生歹
    念，倡議擄人勒贖以求快速獲取財物。嗣莊士吉、王柏煌二
    人竟基於共同犯意聯絡，於89年1月初，在台南市○○街268
    號「洪天富」租住處，共謀擄人勒贖（洪天富在場知情，但
    未應允參與），然尚未選定對象。旋於89年1月9日晚上7 點
    多，因洪天富客戶李世厚、王國揚來訪，洪天富、王柏煌、
    莊士吉三人，乃與洪天富客戶李世厚、王國揚，前往台南市
    ○○路「三六九餐廳」用餐，同日晚上約8、9時餐畢，洪天
    富帶其客戶李世厚、王國揚二人，至台南市○○○街「立崎
    公司」，擬洽談有關化粧品寄賣事宜，而與王柏煌、莊士吉
    分手。另王柏煌、莊士吉二人，即共乘莊士吉所有紅色輕機
    車離開。於同日晚上九時許，渠二人途經台南市○○路○段
    122號對面時，適見吳進池赴宴完畢，獨自一人，正步行欲
    進入其ＵＯ—9509號小客車時，莊士吉即取出先前王柏煌所
    借予槍彈，而王柏煌則拿出其所有摺疊刀一支、手銬一付，
    二人乃著手對吳進池實施擄人勒贖行為。先由王柏煌持摺疊
    刀，抵住吳進池，而將吳進池推入其所有ＵＯ—9509號小客
    車前座，吳進池被推入車內後，擬打開前座另側車門逃離，
    但為斯時已進入後座莊士吉，自後勒住脖子，莊士吉並持上
    開槍彈，抵住吳進池。王柏煌進入駕駛座後，即趁莊士吉勒
    住吳進池脖子時，以手銬銬住吳進池雙手，以防反抗，而莊
    士吉隨即將吳進池拉往後座，控制行動，王柏煌即駕駛吳進
    池所有ＵＯ─9509號小客車繞行，約十分鐘後，王柏煌將車
    駛往台南市○○街268號「洪天富」租屋處，途經統一超商
    時，再下車購買膠帶一捲，用以矇住吳進池雙眼，迨進入「
    洪天富」租屋處，再以該膠帶綑綁吳進池雙腳，控制吳進池
    行動自由。
四、詎洪天富在其台南市○○街二六八號租住處，見王柏煌、莊
    士吉二人，已擄得吳進池，且向吳進池勒索金錢後，即與王
    柏煌、莊士吉二人，共同基於擄人勒贖犯意聯絡，同意於王
    柏煌、莊士吉取得贖款後，負責接送王柏煌、莊士吉逃逸事
    宜，而王柏煌、莊士吉二人，則應允於取得贖款後，將部分
    贖金給予洪天富。旋王柏煌、莊士吉即向吳進池要求，交付
    新台幣（下同）三千萬元贖金，吳進池表明無法交付三千萬
    元。翌日即89年1月10日，經討價還價，吳進池應允交付一
    千五百萬元贖金，並由吳進池於89年1月10日上午8時30分許
    ，以電話聯絡友人劉澤民籌措贖金，然僅籌得一千一百二十
    萬元。經王柏煌、莊士吉答應以一千一百二十萬元為贖款，
    並指示吳進池以電話聯絡其友人劉澤民交付贖款地點。旋於
    89年1月10日上午11時許，由王柏煌、莊士吉駕駛吳進池所
    有ＵＯ—9509號小客車，載吳進池擬前往約定地點取款，先
    指定在台南市○○路大南北餐廳，嗣再改在台南市○○路與
    顯草街口「加油站」，為交付贖款地點。王柏煌、莊士吉在
    前往取款途中，先由莊士吉以行動電話聯絡洪天富，要洪天
    富至台南市○○路「蒙娜麗莎旅館」等候接應。旋吳進池友
    人劉澤民，依約至台南市○○路與顯草街口「加油站」，將
    一千一百二十萬元贖款交付，王柏煌、莊士吉二人取得贖款
    後，迅即駕駛吳進池所有ＵＯ─9509號小客車逃逸，並將小
    客車駛往台南市○○路「蒙娜麗莎旅館」前，與洪天富會合
    ，以便由洪天富將渠等二人接應逃離。
五、洪天富於接到莊士吉電話指示後，即依約於89年1月10日中
    午12時許，駕駛其父洪柏茹所有Ｃ九─9728號吉普車，抵達
    「蒙娜麗莎旅館」等候，準備接應王柏煌、莊士吉。而王柏
    煌、莊士吉二人，則於89年1月10日下午2時30分許，駕駛吳
    進池所有ＵＯ─9509號小客車，到達「蒙娜麗莎旅館」前，
    與洪天富會合。抵達後，王柏煌、莊士吉二人，立即自吳進
    池所有ＵＯ─9509號小客車下車，並手提二包手提袋，隨即
    進入洪天富所駕駛Ｃ九─9728號吉普車，準備逃離。然因吳
    進池友人劉澤民，已向台南市警察局第三分局報案，經該分
    局派警佈線跟監。茲跟監警員陳俊旭，見王柏煌、莊士吉二
    人，已換乘洪天富所駕駛Ｃ九─9728號吉普車，且發動汽車
    準備逃離，警員陳俊旭乃持警槍，跑至Ｃ九─9728號吉普車
    前頭，表示警察，予以阻擋，但洪天富不理，仍發動車子朝
    警員陳俊旭衝來，警員陳俊旭見狀閃避，並鳴槍制止逃逸。
    追緝中，洪天富所駕Ｃ九─9728號吉普車失控，而在台南市
    ○○路○段九一巷口翻覆，莊士吉趁機攜槍逃逸，而洪天富
    、王柏煌則當場為警逮捕，並扣得王柏煌所有制式口徑九MM
    半自動手槍用彈匣一個（內有制式口徑九MM半自動手槍子彈
    十顆）及王柏煌所有且供共同犯罪所用摺疊刀一支、透明膠
    帶一捲、綑綁吳進池膠帶一團，並起出贖款一千一百廿萬元
    （該款已由吳進池領回）（王柏煌與洪天富因共同意圖勒贖
    而擄人，均經本院91年度上重更(二)字第345號分別判處：
    王柏煌無期徒刑，褫奪公權終身；洪天富有期徒刑拾捌年，
    褫奪公權拾年；復經最高法院92年度台上字第506號判決駁
    回上訴確定）。莊士吉則於94年12月19日經臺灣臺南地方院
    通緝到案。
六、案經台南市政府警察局第三分局報請臺灣臺南地方法院檢察
    署檢察官偵查起訴。
    理  由
壹、證據能力部分：
一、按92年 1月14日修正通過之刑事訴訟法施行前，已繫屬於各
    級法院之案件，其以後之訴訟程序，應依修正刑事訴訟法終
    結之。但修正刑事訴訟法施行前已依法定程序進行之訴訟程
    序，其效力不受影響，刑事訴訟法施行法第7條之3定有明文
    。所謂已依法定程序進行之訴訟程序，其「效力不受影響」
    ，依其立法意旨係指為避免程序之勞費，本諸舊程序用舊法
    ，新程序始用新法之一般法則，各級法院於修正之刑事訴訟
    法施行前，已依法踐行之訴訟程序（包含相關證據法則之適
    用），其效力不受影響。故各級法院審理跨越新舊刑事訴訟
    法領域之案件，自92年9月1日起適用刑事訴訟法施行法第7
    條之3但書，保留原已依舊法進行訴訟程序之效力，從而倘
    遇證人已依修正前舊法傳訊調查，但尚未經合法詰問者，其
    調查之效力不受影響，僅係被告於修正新法施行後之新訴訟
    程序中，仍得聲請法院傳訊詰問該證人，法院亦非不得依新
    法踐行詰問程序後，再比較新舊法分別調查人證之結果，取
    捨酌採為裁判之基礎而已，惟究不得遽指依舊法傳訊調查之
    人證，無證據能力。
二、次按證人依法應具結而未具結者，其證言不得作為證據，刑
    事訴訟法第158條之3定有明文，是以如證人已依法具結者，
    其證言自得作為證據甚明。又按被告以外之人於審判外向法
    官所為之陳述，得為證據；被告以外之人於偵查中向檢察官
    所為之陳述，除顯有不可信之情況外，得為證據；又被告以
    外之人於審判外之陳述，雖不符前四條之規定，而經當事人
    於審判程序同意作為證據，法院審酌該言詞陳述或書面陳述
    作成時之情況，認為適當者，亦得為證據；當事人、代理人
    或辯護人於法院調查證據時，知有第159條第1項不得為證據
    之情形，而未於言詞辯論終結前聲明異議者，視為有前項之
    同意，亦經刑事訴訟法第159條之1、第159條之5分別所明定
    。查本件臺灣臺南地方法院檢察署於89年2月27日以該署89
    年度偵字第1059、1107號起訴被告洪天富、王柏煌及莊士吉
    等三人，臺灣臺南地方法院於89年3月8日以89年度重訴字第
    5號受理繫屬在案，被告莊士吉因警方逮捕時逃逸，始終未
    到庭，因逃匿經臺灣臺南地方法院於89年5月12日通緝，至
    94年11月29日始緝獲，惟因被告莊士吉因另涉強盜案件亦經
    臺灣臺南地方法院於92年10月24日通緝，本案被告莊士吉部
    分因前案併後案，於緝獲後臺灣臺南地方法院漏將本案併案
    審理，直至99年5月11日始發現簽請分案審理（下簡稱本案
    ），至於被告王柏煌與洪天富因為警當場逮捕，經警詢、偵
    查後經起訴，由原審、本院審理及經最高法院發回本院更審
    ，除被告王柏煌未經許可寄藏手槍及子彈罪部分，經本院89
    年度上重訴字第1149號判處有期徒刑五年，併科罰金新台幣
    十萬元，上訴後經最高法院90年度台上字第3043號駁回上訴
    確定；被告王柏煌及洪天富共同意圖勒贖而擄人，則經本院
    91年度上重更(二)字第345號分別判處：王柏煌無期徒刑，
    褫奪公權終身；洪天富有期徒刑拾捌年，褫奪公權拾年復經
    最高法院92年度台上字第506號判決駁回上訴確定（下簡稱
    前案），有卷內資料在卷可查。而前開前案其中證人或證人
    兼同案被告洪天富（前案偵查中具結）、王柏煌、證人兼被
    害人吳進池（前案本院上重更(一)具結）、證人劉澤民、蔡輝
    進、李世厚（前案原審、本院上重訴具結）、王國揚（前案
    原審、本院上重訴具結）、潘存利（前案本院上重訴具結）
    、張佳絨（前案本院上重訴、上重更(一)、上重更(二)具結）、
    歐勝賓（前案本院上重訴、上重更(一)、上重更(二)具結）、洪
    金吉（前案本院上重更(一)具結）、陳俊旭（前案本院上重更
    (一)、上重更(二)具結）於修正刑事訴訟法施行前分別在檢察官
    偵查、前案原審或於前案本院歷次更審時到場具結作證，且
    無顯有不可信之情況，依刑事訴訟法施行法第7條之3但書規
    定，其所為之證言，當有證據能力。又查本案認定事實所引
    用之前開證人之證述及非供述之書證、物證，經本案原審於
    審理時及本院準備程序時均提示被告及辯護人均表示證據能
    力無意見，又於言詞辯論終結前均未聲明異議，揆諸前揭說
    明及刑事訴訟法第159條之5之規定，可認為已同意作為證據
    ；而本院審酌該證據等之作成時之情況，認為適當，查無其
    他違法情事，且無顯有不可信之情況，自得採為證據。
貳、認定被告犯罪所憑之證據及理由：
一、訊據上訴人即被告莊士吉固坦承有於上開時、地持有具有殺
    傷力制式口徑九MM半自動手槍一枝（含彈匣一個）、子彈十
    顆，及上開擄人勒贖，於警方圍捕持槍逃逸之事實，惟辯稱
    ：下手的槍枝是王柏煌當場交給我的，並非伊之前就非法持
    有該槍枝、子彈，槍枝最後我裝進垃圾袋丟掉，伊非法持有
    槍、彈及擄人勒贖犯行間，有方法結果之牽連關係，應屬牽
    連犯，應從一重處斷。伊一再表示悔意，坦承犯行，原審未
    審酌刑法第57條第3款、第9款犯罪之手段及所生之危險或損
    害，亦未依刑法第59條規定酌量減輕顯有未當云云。惟查：
二、上訴人即被告莊士吉於94年11月29日為警緝獲時，就警詢上
    開事實時，被告莊士吉坦承該事實並稱，這件係伊與王柏煌
    二人做的（見本案原審卷第33頁背面），於本案原審99年6
    月1日準備程序時亦供承「對於檢察官起訴之犯罪事實，承
    認犯罪」，及於99年9月23日審理時亦坦承「（對於檢察官
    起訴之犯罪事實是否同意認罪？）同意認罪。」（見本案原
    審卷第38頁、59頁背面），於本審本院審理時除否認槍枝在
    犯案之前持有外，對於檢察官起訴之犯罪事實並不爭執，又
    對於本案原審所認定之犯罪事實亦表示沒有意見（見本案本
    審卷第55頁背面、79頁、91-92頁）。
三、上揭事實，已據被害人吳進池於前案指訴歷歷，且被害人吳
    進池於89年1月10日前案警詢供稱：我於昨晚至友人家喝喜
    酒（南市○○路○段附近），至21時許我獨自一人欲前往路
    旁駕車離開，當我開啟自小客UO-9509（黑色BMW740）車內
    時突然有一持刀歹徒將我推入車內，我發現情形不對，欲打
    開另一車門逃離。但另一持槍歹徒即從後車內進入，從後勒
    住我的脖子，持刀歹徒從駕駛座進入，並將手銬將我的雙手
    銬住，在後面的歹徒用力將我從前座拉到後座，用腳將我的
    頭押在後座腳踏板上。後用透明膠帶綁住我的眼睛及雙腳，
    然後連人帶車開走，車子開了大約半小時，到達他們住的地
    方，進入客廳坐在椅子上，我就問他們，看到底要做什麼，
    乾脆說明白，但他們都不理我，最後他們說要三千萬，我說
    三千萬我沒辦法，人隨便你好了，直到凌晨大約四、五點，
    歹徒主動降價至1500萬，我說要等到天亮向朋友調看看，到
    了大約早上8:30時，我打電話向友人和鳳，跟他說有朋友要
    買貨物，目前沒有現金，要向他調1000萬現金，並要他拿到
    證券行給我的經理，然後我聯絡經理看我的帳戶內共有120
    萬，我問歹徒說僅能調到1120萬，他們說好，然後由我開始
    聯絡，另一友人哲明（應係劉澤民之誤）談交錢地點，第一
    次聯絡交錢在北安路大南北餐聽，第二次聯絡在安明路，顯
    草街的加油站，友人將贖款1120萬元丟入車內，歹徒即駕車
    逃逸，途中歹徒有打電話聯絡另一歹徒到臨安路蒙娜麗莎旅
    館會合，當我們的車輛到達時，歹徒將我的手銬打開，並稱
    車鎖匙丟在車下，當時還在拆膠帶聽見槍聲，我心裡想警察
    有跟到。歹徒共三人都在拘禁我的地點看守我，他們交談時
    都很小聲，我聽不清楚（見前案警卷第7頁背面、8頁）；於
    偵查時亦供稱：我打開車門他們就把我推進車子裡面（拿刀
    拿槍坐入後座）我進車我有反抗，後座的人勒住我脖子，前
    作用手銬銬住我的手，把我拉到後座，後來不知載我到何處
    ，我眼睛被矇住等語（見前案89年偵字第1059號卷第52頁背
    面）；於前案原審供稱：我去開車時，他們把我推進去車內
    ，由王柏煌開車，當時祇有二人，在車上即用手銬銬住我的
    手，車子就開走了，車子在行進時，均沒有說話，控制我後
    ，有再遮住我的雙眼，後來車子停下來後，是到另一個屋子
    ，其後就把我帶進屋子裡面，當時是祇有二人，第三人已無
    法辨別係何時出現，到屋子後他們也不讓我說話，但後來一
    開口就要我拿出三千萬元，我說我沒有錢，還要向朋友借錢
    ，後來我答應要交出一千五百萬元，但最後我祇借到一千一
    百二十萬元，他們沒有打我，他們有說拿到錢，就要放我走
    ，那時我才說皮包要還我，因裡面有一些資料等語（見前案
    原審卷第45頁）。又被告莊士吉、王柏煌二人，將被害人吳
    進池擄上車後，即將被害人吳進池以手銬銬住，其後又以膠
    帶綑綁被害人吳進池眼睛、手腳，而一開口即要求被害人吳
    進池交付三千萬元，被告等人所為，核與擄人勒贖要件完全
    相符。
四、已判決確定之共同被告洪天富於89年1月11日偵查中具結證
    稱：「參與擄人勒贖之事有三個人，計有王柏煌、莊士吉及
    我」、「我負責接應，王柏煌及莊士吉二人負責押人，他們
    叫我在蒙娜麗莎處等待他們勒贖後載他們走」、「因為我需
    要錢，所以要犯擄人勒贖之事」、「我只負責接應，沒有參
    與押人。我只有答應他們接應之工作，並且會分我一部份贖
    金」等語（見前案89年偵字第1059號偵卷第7頁背面、9頁正
    反面）。足見被告確有參與擄人勒贖之事。又已判決確定之
    王柏煌於前案警詢時供稱：「當時我與莊士吉二人共乘乙部
    紅色輕機車（車號、廠牌的不詳），於民國89年1月9日下午
    21時許，見被害人所有之UO-9509號自小客車停放於安中路
    三段稅捐稽徵處前，於是我和莊士吉便把機車停放在附近巷
    內，並在巷內等候，等到被害人前來開啟車門時，由我持刀
    抵住被害人，莊士吉則由後座持槍抵住被害人，我們二人控
    制被害人以後即由我駕駛該車，被害人壓制後座並以自備膠
    帶綑綁其眼部，以手銬銬住被害人雙手，我們在外面約繞十
    分鐘後，再將被害人押至臺南市○區○○街268號屋內控制
    其行動。」、「我與莊士吉約89年1月10日上午10時許，駕
    駛被害人所有UO-9509號自小客車內載被害人，由莊士吉持
    手槍坐後面押被害人，我則駕駛該車，在車上由被害人聯絡
    其朋友打電話告知先至農會領錢後等我們前去取款，後覺得
    不妥，更改至北安路大南北餐廳前交款，後因打電話聯絡時
    ，帶贖款的人尚未到大南北餐廳，所以我們又更改交款地點
    ，我們得手贖款後，即已行動電話聯絡洪天富至臨安路二段
    蒙娜麗莎旅館前等候接應我們。」、「我有看到洪天富駕駛
    C9-9728號自小客車在該處接應我們。當時我和莊士吉即持
    贖款往洪天富車子走去，要上車之際警方即隨後來圍捕，洪
    天富便駕車要逃跑，警方在圍捕時亦向我們車子開槍，洪天
    富將車開至臨安路一段91巷口時C9-9728號車子翻覆，洪天
    富被警方捕獲，而我因受傷亦被查獲，莊士吉則趁機逃逸了
    。」等語（見前案警卷第4頁背面至第6頁）；復於偵查中供
    承「洪天富負責接應，我和莊士吉負責押人。」等語（見前
    案89年偵字第1107號偵卷第190頁）。亦足見被告確有如事
    實所述參與擄人勒贖之情節。
五、被告於答辯狀及本審供陳：發現吳進池所開之ＵＯ—9509號
    小客車時，我騎機車，洪天富開車一路尾隨被害人吳進池，
    並通知王柏煌到場，王柏煌到場後，我們三人商量如何行動
    ，並約定王柏煌由前座堵人，由我從後座押人，洪天富將其
    開來的車子，移至遠處可看見之距離處，伺機行動云云（見
    本案原審卷第40頁背面、本院卷第84頁背面）。然查：
  (一)已判決確定被告洪天富否認於被告王柏煌、莊士吉擄人時在
    場，辯稱：當晚伊有二位化粧品客戶即李世厚、王國揚，前
    來找伊商談購買化粧品事宜，然因晚餐時間已到，伊乃請該
    二位客戶，到台南市○○路「三六九餐廳」用餐，並請王柏
    煌、莊士吉二人作陪，餐後伊以小客車，載客戶李世厚、王
    國揚二人離去，並前往台南市○○○街「立崎公司」洽談化
    粧品買賣事宜，王柏煌、莊士吉則共乘一部機車離開等語。
  (二)據被告洪天富客戶，即證人李世厚、王國揚於前案原審及本
    院更一審均供稱：89年1月9日，那天晚上吃飯時間，我有去
    找洪天富，洪天富的二位朋友莊士吉、王柏煌在場，吃完飯
    即分手，洪天富帶我們二人，到台南市○○○街「立崎公司
    」，結果公司沒開等語（見前案原審卷129、148頁）。又已
    判決確定被告王柏煌於前案原審具狀供稱：89年1月10日晚
    上七時許，在洪天富西賢街租住處，後來有二位客戶來找洪
    天富，洪天富乃招待該二位客人，到台南市「三六九餐廳」
    用晚餐，伊與莊士吉作陪，餐後其二人，即與洪天富分手，
    伊與莊士吉則共騎機車離開，渠二人途經台南市○○路○段
    122號時，莊士吉見路邊停放一部小客車，原意是想向車主
    索討些錢來花用，但因被害人吳進池反抗，才以手銬將被害
    人吳進池銬住，並把被害人吳進池小客車開走，在郊區繞行
    中，後二人將被害人吳進池眼睛矇住，並帶到洪天富上開台
    南市○○街租住處，伊與莊士吉純粹是「臨時起意」，要搶
    劫被害人吳進池所帶財物等語（見前案原審卷第77、78頁）
    。而被告王柏煌復於前案原審供稱「洪天富都在其租住處，
    抓被害人上車時他不在場，但問被害人要2千萬時洪天富有
    在場，我們是於吃完飯後，莊士吉看見被害人的車在那邊才
    想要向被害人要錢來花，當時洪天富已離開，只有我跟莊士
    吉有在場等語（見前案原審89年重訴字第5號卷第22頁背面
    ）。以此觀之，足徵被告王柏煌、莊士吉係見到被害人吳進
    池後，始臨時選定吳進池為擄人勒贖對象，被告洪天富當時
    確不在場參與擄人。
  (三)茍如被告莊士吉所述及依起訴書所認被告王柏煌、洪天富及
    莊士吉等三人，係事前已共謀擄人勒贖財物時，並選定吳進
    池為勒贖對象，即跟蹤吳進池，以瞭解其作息。嗣於89年1
    月9日當晚七時許，洪天富、莊士吉跟蹤吳進池所駕駛車輛
    ，見吳進池將小客車，停放在台南市○○路○段122號對面
    ，前往赴宴，即通知王柏煌前往會合云云。(1)倘係如此，則
    洪天富、莊士吉二人，必一早即須在被害人吳進池家守候，
    始能達成跟蹤目的，且當晚七時許，被害人吳進池赴宴後，
    仍必須在該處等候，始不會錯過被害人吳進池離去時間。以
    此觀之，被告等人，又焉有可能與證人李世厚、王國揚一同
    去吃晚飯？(2)而證人李世厚、王國揚於前案原審時已供稱，
    去找洪天富時，莊士吉、王柏煌二人亦在場，準此以解，則
    被告等人，又如何能分身去跟蹤或等候被害人吳進池？(3)況
    依前案原審向電信公司查詢結果，洪天富所有0000-00000號
    電話與王柏煌所有0000000000號電話，89年1月9日當天最後
    一通「通話時間」，為89年1月9日下午6時25分40秒，並未
    有89年1月9日當晚七時後「通話紀錄」，有中華電信股份有
    限公司台南營運處89 年4月13日南營字第89Ｃ0700458號函
    附通話明細清單一紙在卷可稽（見前案原審卷80、81頁）。
    由此可見，更可以證明，洪天富並無在89年1月9日當晚七時
    後，通知王柏煌前往會合情事。同時既然要通知王柏煌前往
    會合，足見係認一起動手，較有把握，為何洪天富又無緣無
    故與其客戶李世厚、王國揚先行離去，嗣後洪天富即返回其
    台南市○○街租屋處，等候王柏煌、莊士吉？(4)以上所述，
    如認定被告等人，係事前即已選定被害人吳進池為擄人對象
    ，即與情理不合。且本件除被告前開所述外，並無其他證據
    足資證明被告等人，事前已有謀議擄走特定被害人，並跟蹤
    瞭解被害人作息情事。故被告洪天富、王柏煌等所言，用餐
    後，由洪天富帶證人李世厚、王國揚去「立崎公司」，而莊
    士吉與王柏煌則共騎機車離開，係莊士吉、王柏煌二人，於
    途中看見被害人吳進池獨自一人，始臨時選定被害人吳進池
    ，作為擄人勤贖對象，應較符合事實。況且已判決擄人勒贖
    確定之本院91年度上重更(二)字第345號認定之事實，被告
    洪天富並未參與擄人，僅係被告洪天富在其租住處，見王柏
    煌、莊士吉二人，已擄得吳進池，且向吳進池勒索金錢後，
    始與王柏煌、莊士吉二人，共同基於擄人勒贖犯意聯絡，同
    意於王柏煌、莊士吉取得贖款後，負責接送王柏煌、莊士吉
    逃逸事宜，而王柏煌、莊士吉二人，則應允於取得贖款後，
    將部分贖金給予洪天富。而該事實亦為最高法院所認同，因
    而駁回王柏煌、洪天富之上訴。從而被告莊士吉前開所辯與
    事實不符，即非可信。
六、本件被告主要爭執所在為擄人勒贖所用之槍枝、子彈係王柏
    煌當場交給伊持有，並非其之前就非法持有該槍枝、子彈，
    其非法持有槍、彈及擄人勒贖犯行間，有方法結果之牽連關
    係，應屬牽連犯，應從一重處斷云云。然查：
  (一)已判決確定之被告王柏煌於前案在89年1月31日偵訊時供稱
    「槍是我的，我將槍寄放在莊士吉那邊」、「朋友死亡，我
    知道他有槍就去拿」、「（槍彈是否你借的？）應該是我借
    的，一年前借的」、「（借槍何用？）好奇借來看」、「（
    何時交莊士吉槍枝？）88年10月，他說需要用，我就給他」
    、「選吳進池為目標是臨時起意」等語（見前案89年偵字第
    1059號偵卷第32頁背面、33頁、55頁背面、56頁）；於前案
    89年3月8日原審訊問時供稱「槍是我的，是向一位「金益」
    拿的，而莊士吉於去年10月間向我借槍，說要拿去討債用的
    」（見前案原審卷第22頁），復於前案原審89年8月15日審
    理時供稱「有於89年間，在高雄縣梓官鄉某處取得制式口徑
    9MM半自動手槍一支子彈11顆，未經許可持有。」、「在88
    年10月間，將槍借給莊士吉」等語（見前案原審卷第212頁
    正反面）；於前案本院審理時分別供稱「（不是你把槍交給
    莊士吉?）88年10月份他就拿槍去了。」、「刀是莊士吉拿
    給我的，他回去拿槍順便拿刀給我。」、「（槍誰交給誰？
    ）88年10月份莊士吉就來向我拿」、「手槍、子彈是同鄉一
    位朋友的，他死前交給我的。後來將槍、子彈交給莊士吉，
    他向我借的。」、「（88年1月9日晚上9時許，你與莊士吉
    在安中路3段122號對面，把吳進池押進車裡，開走他的車，
    當時莊士吉是否帶有槍彈？吃飯時有無帶槍彈？）他回去拿
    ，吃飯時他沒有帶槍彈，吃完飯回去拿的，我不知道他到何
    處拿槍彈」、「刀子是莊士吉他回去拿東西回來時交給我的
    」、「手銬是莊士吉回去時一起帶過來」、「這把槍是制式
    ，不知廠牌，我沒有擊發過，莊士吉應該也沒有擊發過」、
    「槍是莊士吉拿去後就沒有看到，後來作案時拿出來的」、
    「（槍枝子彈如何來的？）家鄉一個叫金益的人託我保管的
    ，後來莊士吉來向我借，他沒有說做何用。」、「（後來作
    案這刀槍何來？）莊士吉看到這部車子時回去拿，我在現場
    等。」等語（見前案本院89年上重訴字第1149號卷第63、66
    、67、203、204、205、211、212、214、281、283頁）；於
    前案本院更一審時亦供稱「（「金益」是否有將制式口徑九
    MM半自動手槍一枝、子彈十顆交給你？）是的。」（前案本
    院90年上重更(一)字第288號卷一第55頁）、「扣案子彈應該
    是從那隻槍裡掉出來的，那隻槍被莊士吉拿走了。」（見前
    案本院90年上重更(一)字第288號卷二第165頁）；復於前案本
    院更二審亦供稱「（查獲之槍枝、子彈是何人的？）莊士吉
    回去拿的，為了抓被害人，槍彈是綽號金益的人所有」等語
    （見前案本院91年度上重更(二)字第345號卷第253頁）。依上
    所述，已判決確定之王柏煌於前案時始終供稱：持槍押被害
    人吳進池所使用未扣案槍枝及已扣案之子彈是王柏煌於88年
    間，向高雄市梓官區受綽號「金益」不詳成年男子委託寄藏
    ，於88年10月間，將上開槍彈借予莊士吉持有，於89年1月9
    日晚間，因發現有擄人對象吳進池，乃由被告王柏煌在現場
    等候，而由被告莊士吉回去取該槍彈再回現場用於押被害人
    吳進池，於89年1月10日取得贖款後，被告王柏煌及莊士吉
    坐上被告洪天富所駕駛之吉普車時，為警圍捕時，彈匣及子
    彈掉落現場，槍枝則為被告莊士吉帶走。該事實除被告王柏
    煌如前所供述在卷，亦為前案確定判決所認定之事實，而被
    告莊士吉亦供承該槍枝為其攜走，其後將該槍枝裝進垃圾袋
    丟掉。
  (二)被告以已判決確定之被告洪天富於前案警詢時供稱「我和莊
    士吉二人於89年1月9日19時許，在北區大港國小附近跟蹤被
    害人之ＵＯ─9509號自小客車，並立即聯絡王柏煌前來會合
    ，當時莊士吉身上帶有一把摺疊刀，王柏煌前來時身上帶有
    一把白色手槍與我們會合」等語（見前案警局卷第2頁），
    以證明該槍枝係當日王柏煌帶來，而非之前即持有云云。然
    該供述，業據證人洪天富否認該供詞及否認有跟蹤被害人（
    見本案本審卷第80頁），再徵之如前述，當時證人洪天富係
    與李世厚、王國揚及被告莊士吉、王柏煌聚餐，且證人洪天
    富與被告王柏煌在89年1月9日當天最後一通「通話時間」，
    為89年1月9日下午6時25分40秒，並未有89年1月9日當晚七
    時後「通話紀錄」，證人洪天富並未參與擄人均見前述，是
    證人洪天富該供詞與事實不符，尚不足為被告有利之證據。
    又證人即已判決確定之被告洪天富於本案本審固證稱：「（
    當天你們犯案槍枝是由何人提供的？）我不清楚。」、「（
    你們三人在犯案時，是由誰持槍押犯人？）王柏煌。」、「
    （王柏煌的槍枝是誰提供的。是他帶過來？還是別人提供給
    他的？）應該是王柏煌自己帶過來的。」、「（當時莊士吉
    怎麼會持那枝槍？）我沒有看到他持槍。」、「（後來那枝
    槍誰拿走？）我不知道。」等語（見本案本審卷第79頁背面
    ），然查證人已先稱不清楚槍枝何人提供，而依證人於前案
    所供及已確定判決所載，被告洪天富並未參與擄人，則其何
    以知是被告王柏煌持槍押人？而實際上係被告莊士吉持槍押
    人，業據被告於本案原審供稱「槍枝是王柏煌交給我的，槍
    枝最後我裝進垃圾袋丟掉」等語，復於原審答辯狀所載供承
    「約定由王柏煌由前座堵人，被告從後座押人」、「王柏煌
    將帶來的槍枝交付予莊士吉以利後座押人，被告莊士吉則將
    摺疊刀、手銬、膠帶等物品轉交予王柏煌等語（見本案原審
    卷第38頁背面、40頁背面）。復於本案本審供稱「在押人的
    過程中我有持槍，到洪天富租處的地方，我就槍交給王柏煌
    」、「（洪天富開車發生車禍，槍枝誰拿的？）發生車禍時
    ，槍枝掉在我前面，我就拿走槍枝。」等語（見本案本審卷
    第84頁正反面、85頁），依上被告莊士吉之供承，則證人何
    以未看到莊士吉持槍？洪天富、王柏煌及莊士吉等三人均同
    時經警方圍捕，證人洪天富在場，該槍枝為被告莊士吉帶走
    ，證人洪天富又何以不知道該槍枝何人帶走？足見證人洪天
    富顯係事後迴護之詞，尚難採信，是證人洪天富前開之證詞
    ，亦不足為被告莊士吉有利之證據。
  (三)證人即已判決確定之被告王柏煌於本案本審固證稱：「（當
    天你來跟他們會合的時候，你持何兇器過來？）我帶一枝制
    式手槍。」、「（事後在犯案的時候，那枝槍是誰在使用？
    ）我在用，槍戰的時候槍就掉落在車上。」、「（那枝槍，
    莊士吉有無拿過？）作案時他沒有拿過。他應該有看過沒有
    拿過。」、「（莊士吉到現場時，在車上你將槍交給他，他
    將刀子拿給你，是否實在？）那時我開車，凶器放在前座，
    莊士吉有沒有拿我沒有注意，但我有看到他拿一支刀子。」
    、「（後來到現場，你有無將槍交給莊士吉？）我沒有交給
    他，在車上放走人，發生車禍翻車東西就掉落在車上。」、
    「我要為自己脫罪。像莊士吉部分，因為我們最先被抓到，
    有些較重要的就推給莊士吉。」、「那枝槍是我拿過去的，
    都放在我身上，在我被抓到時都推給莊士吉。」、「那時我
    為自己脫罪想要判輕點，都推給莊士吉。其實東西就放在我
    身上。」、「我為了脫罪才這樣說，其實當時東西就放在我
    身上。」、「我為了自己能夠判輕點，我將我的行為都推給
    莊士吉。」、「當時為了推卸責任才這樣說，自己做不敢承
    擔。」、「我有這樣說沒錯，其實這些槍彈是我拿的，希望
    自己能夠判輕點。」、「我有說莊士吉帶槍我帶刀沒錯。但
    當時東西就放在我身上，不是我判罪時所說的那樣。」、「
    我有說槍是我的，寄放在莊士吉那邊沒錯。但槍我向金益拿
    以後，就一直放在我身上。」、「東西其實都在我身上，因
    為我們先抓到，莊士吉沒有被抓到，將一些證據全都推給他
    。其實不是莊士吉提議。全部是洪天富提議擄人的。莊士吉
    只是一個配合的角色。因為莊士吉在跑路，所以就將槍枝全
    部推給他。」、「作案前我都在高雄。臨時起意洪天富打我
    的手機聯絡我，說有事情要作案，叫我帶兇器上去，我就帶
    去台南，他們在現場等被害人，我到與他們聯絡他們才去帶
    我，當時凶器都放在我身上，等被害人來開車，被害人到時
    我持槍押他到車上，莊士吉有帶一把刀子坐在後座押人，我
    就將槍枝放在前座副駕駛座，莊士吉到底有無拿槍枝我不知
    道。」、「（押被害人到洪天富租房子那邊，槍枝誰拿的？
    ）我拿的。放在一個小包包。」、「車禍後槍掉在車上，莊
    士吉有無拿走，我不知道。」等語（見本案本審卷第81-84
    頁）。證人王柏煌於本院前開所證，核與前案被告王柏煌所
    述大相逕庭，而有利於被告莊士吉。然查被告王柏煌於前案
    供述甚明，且為前案確定判決所採，而王柏煌於本案作證所
    證，言必稱因被告莊士吉跑路，故於前案將責任都推給莊士
    吉云云。且如前述，被告莊士吉已自承「槍枝是王柏煌交給
    我的，槍枝最後我裝進垃圾袋丟掉」、「王柏煌將帶來的槍
    枝交付予伊以利後座押人」、「在押人的過程中我有持槍，
    到洪天富租處的地方，我就將槍枝交給王柏煌」、「發生車
    禍時，槍枝掉在我前面，我就拿走槍枝」等語，惟證人王柏
    煌仍證稱：係其持槍押被害人到車上，而莊士吉有帶一把刀
    子坐在後座押人，係其就將槍枝放在前座副駕駛座，莊士吉
    到底有無拿槍枝其不知道，押被害人到洪天富租房子那邊，
    槍枝係其拿的，車禍後槍掉在車上，莊士吉有無拿走，其不
    知道云云，顯與事實不符，足見證人王柏煌於本案本院之前
    開證述，極盡迴護之能事，而顯與事實不符，亦難為被告有
    利之認定。
  (四)綜依前述，證人洪天富及王柏煌於本案前開證述，尚難採信
    ，且被告莊士吉就上開犯罪事實於本案原審已為認罪之表示
    （見本案原審卷第38、59頁背面），是被告莊士吉於本審本
    院所辯系爭之槍枝、子彈係王柏煌當場交給伊持有，並非其
    之前就非法持有該槍枝、子彈，其非法持有槍、彈及擄人勒
    贖犯行間，有方法結果之牽連關係，應屬牽連犯，應從一重
    處斷云云，即非可採。
七、此外另有扣案子彈及彈匣在卷可稽，而扣案子彈及彈匣，經
    送鑑驗，認子彈十顆均係制式口徑九MM半自動手槍彈，均具
    殺傷力；彈匣一個，係制式九MM半自動手槍用彈匣，有內政
    部警政署刑事警察局89年1月25日刑鑑字第9224號鑑驗通知
    在卷可憑（見前案89年度偵字第1059號卷第29頁）。另被告
    莊士吉與共犯王柏煌所共同持有犯案手槍，雖未扣案，然據
    共犯王柏煌於前案本院上重更一審時供稱，子彈係從槍支掉
    出來，該支手槍為莊士吉取走等語（見前案本院上重更(一)卷
    二第165頁）。又共犯王柏煌於前案警詢及原審供稱，其所
    取得本件作案用手槍，係制式九MM半自動手槍，彈匣係所持
    用手槍所有等語（見前案警卷第6頁、原審卷第212頁）。是
    以，本件上開槍支雖未扣押及送請相關機構鑑定其性能，然
    依上開證據資料顯示，該扣案制式九MM子彈，既係供未扣案
    手槍使用，該槍支當亦具有殺傷力且屬制式口徑九MM半自動
    手槍，應屬無誤。再者共犯王柏煌所犯槍砲彈藥刀械管制條
    例第7條第4項寄藏手槍罪部分，業經前案本院及最高法院判
    決確定在案，有本院89年度上重訴字第1149號、最高法院90
    年度台上字第3043號刑事判決在卷可稽（見前案本院90年度
    上重更(一)卷一第3、5頁背面、第17、18頁），已足證該槍支
    係屬槍砲彈藥刀械管制條例第七條第四項規定所載列管手槍
    ，應堪認定。此外復有扣案摺疊刀一支、透明膠帶一卷、綑
    綁被害人膠帶一團及贖款一千一百二十萬元在案可資佐證（
    見前案89年度偵字第1059號卷第4頁、38、39頁）。被告莊
    士吉自白與洪天富、王柏煌二人共同犯擄人勒贖，及犯槍砲
    彈藥刀械管制條例等犯行，事證已臻明確，被告犯行洵堪認
    定，應依法論科。
參、論罪科刑：
一、新舊法比較：
  (一)被告於89年1 月9日行為後，立法院已於91年1月8日修正廢
    止懲治盜匪條例，並將刑法第347條修正，91年1月30日經總
    統公布，於91年2月1日生效施行。而原懲治盜匪條例第2條
    第1項第9款擄人勒贖罪之法定刑為「唯一死刑」，新修正刑
    法第347條第1項擄人勒贖罪法定刑為「死刑、無期徒刑或七
    年以上有期徒刑」，比較新舊法，自以修正後刑法第347條
    第1項有利於行為人。又24年7月1日刑法施行後，最高法院
    曾決議「新刑法施行後，懲治盜匪條例廢止，將來比較刑之
    輕重時，不以新刑法與舊刑法比較，應適用新刑法與懲治盜
    匪條例比較定之，是本案自應適用刑法第347條之規定，對
    被告較為有利。
  (二)槍砲彈藥刀械管制條例雖於97年11月26日修正第7條規定，
    然僅增列第5項規定：「意圖供自己或他人犯罪之用，以強
    盜、搶奪、竊盜或其他非法方法，持有依法執行公務之人所
    持有之第一項所列槍砲、彈藥者，得加重其刑至二分之一。
    」對於第7條第4項未經許可持有手槍罪，則未予修正變更，
    是本件無比較新舊槍砲彈藥刀械管制條例之適用。
  (三)本案於被告89年1月9日犯罪行為後，刑法部分條文業於94年
    1月7日經立法院三讀修正，而經總統於94年2月2日公布並於
    95年7月1日施行。按行為後法律有變更者，適用行為時之法
    律，但行為後之法律有利於行為人者，適用最有利於行為人
    之法律，現行刑法第2條第1項定有明文。此條規定乃與刑法
    第1條罪刑法定主義契合，而貫徹法律禁止溯及既往原則，
    係規範行為後法律變更所生新舊法律比較適用之準據法，是
    刑法第2條本身雖經修正，但刑法第2條既屬適用法律之準據
    法，本身尚無比較新舊法之問題，應一律適用裁判時之現行
    刑法第2條規定以決定適用之刑罰法律，先予辨明。又以本
    次刑法修正之比較新舊法之適用，除與罪刑無關者，例如易
    刑處分，拘束人身自由之保安處分等事項，不必列入綜合比
    較，得分別適用有利於行為人之法律，於比較新舊法時應就
    罪刑有關之一切情形，含本刑及有關之共犯、未遂犯、想像
    競合犯、牽連犯、連續犯、結合犯，以及累犯加重、自首減
    輕暨其他法定加減原因（如身份加減）與加減例等一切情形
    ，本於統一性及整體性原則，綜其全部罪刑之結果而為比較
    ，亦有最高法院95年度第8次刑庭會議決議可資參照及97年
    度台上字第902號判決意旨參照。
    1.修正施行前刑法第28條規定：「二人以上共同實施犯罪之
      行為者，皆為正犯」，而修正施行後同條則規定：「二人
      以上共同實行犯罪之行為者，皆為正犯」，依修正條文立
      法理由說明，將原條文所定「實施」修正為「實行」，主
      要目的係在排除僅參與犯罪之「陰謀」或「預備」階段者
      成立共同正犯之可能，就此而言，修正施行後刑法第28條
      之規定已較修正前之規定限縮共同正犯成立之範圍，自以
      修正施行後之規定有利於被告。
    2.修正前刑法第51條規定：「數罪併罰，分別宣告其罪之刑
      ，依左列各款定其應執行者：」其中第5款規定：「宣告
      多數有期徒刑者，於各刑中之最長期以上，各刑合併之刑
      期以下，定其刑期。但不得逾二十年。」；修正後刑法第
      51條第5款規定：「宣告多數有期徒刑者，於各刑中之最
      長期以上，各刑合併之刑期以下，定其刑期。但不得逾三
      十年。」，修正後刑法並非較有利於行為人。
    3.舊刑法第37條褫奪公權規定：宣告死刑或無期徒刑者，宣
      告褫奪公權終身。宣告六月以上有期徒刑，依犯罪之性質
      認為有褫奪公權之必要者，宣告褫奪公權一年以上十年以
      下。修正後新法規定：宣告死刑或無期徒刑者，宣告褫奪
      公權終身。宣告一年以上有期徒刑，依犯罪之性質認為有
      褫奪公權之必要者，宣告一年以上十年以下褫奪公權。褫
      奪公權，於裁判時併宣告之。褫奪公權之宣告，自裁判確
      定時發生效力。依第二項宣告褫奪公權者，其期間自主刑
      執行完畢或赦免之日起算。但同時宣告緩刑者，其期間自
      裁判確定時起算之。本件被告於修正前後規定均得宣告褫
      奪公權，新法並無較有利於被告，且褫奪公權為從刑，應
      附屬於主刑，不得割裂適用，自應適用主刑所適用之法律
      規定。
    4.再揆之前揭最高法院決議及判決意旨，與罪刑無關之易刑
      處分，不必列入綜合比較，得分別適用有利於行為人之法
      律，按刑法第42條將原先之「罰金應於裁判確定後二個月
      內完納。期滿而不完納者，強制執行。其無力完納者，易
      服勞役」、「易服勞役以一元以上三元以下，折算一日。
      但勞役期限不得逾六個月」、「罰金總額折算逾六個月之
      日數者，以罰金總額與六個月之日數比例折算」。「科罰
      金之裁判，應依前二項之規定，載明折算一日之額數」、
      「易服勞役，不滿一日之零數，不算」、「易服勞役期內
      納罰金者，以所納之數，依裁判所定之標準折算，扣除勞
      役之日期」之規定，修正為「罰金應於裁判確定後二個月
      內完納。期滿而不完納者，強制執行。其無力完納者，易
      服勞役。但依其經濟或信用狀況，不能於二個月內完納者
      ，得許期滿後一年內分期繳納。遲延一期不繳或未繳足者
      ，其餘未完納之罰金，強制執行或易服勞役」、「依前項
      規定應強制執行者，如已查明確無財產可供執行時，得逕
      予易服勞役。」、「易服勞役以新臺幣一千元、二千元或
      三千元折算一日。但勞役期限不得逾一年」、「依第51條
      第7款所定之金額，其易服勞役之折算標準不同者，從勞
      役期限較長者定之。」、「罰金總額折算逾一年之日數者
      ，以罰金總額與一年之日數比例折算。依前項所定之期限
      ，亦同」、「科罰金之裁判，應依前二項之規定，載明折
      算一日之額數」、「易服勞役不滿一日之零數，不算」、
      「易服勞役期內繳納罰金者，以所繳納之數，依裁判所定
      之標準折算，扣除勞役之日期」，另罰金罰鍰提高標準條
      例第2條亦配合修正，將原先之「依刑法第41條易科罰金
      或第42條第2項易服勞役者，均就其原定數額提高為一百
      倍折算一日；法律所定罰金數額未依本條例提高倍數，或
      其處罰法條無罰金刑之規定者，亦同」之規定，予以修正
      刪除。是關於易服勞役部分，依修正前罰金罰鍰提高標準
      條例第2條前段規定，就其原定數額提高為一百倍折算一
      日，則被告經諭知併科罰金部分，依行為時之易服勞役折
      算標準，最高應以銀元三百元折算一日，即新台幣九百元
      折算一日。惟依95年7月1日修正公布施行之刑法第42第3
      項前段規定，則最高得以新台幣三千元折算一日，雖修正
      前規定之易服勞役折算標準有利被告，然修正前關於「易
      服勞役不得逾六個月，如逾六個月以罰金總額與六個月之
      日數比例折算」之規定，較之新法之「勞役期限不得逾一
      年，逾一年者，以罰金總額與一年之日數比例折算」部分
      ，修正前之規定則對被告有利。從而，關於易刑處分即易
      服勞役部分，因屬拘束人身自由之保安處分，故不必列入
      前開綜合比較，得分別適用有利於行為人之法律，準此，
      因經諭知併科罰金部分為一千萬元，無論依修正前、後之
      規定，均須以罰金總額與六個月（或一年）之日數比例折
      算，是認以修正前刑法第42條之規定顯有利於被告。
    5.綜上所述，本於統一性及整體性原則，綜其全部罪刑之結
      果，為「從舊從輕」之比較結果應以舊法對被告較為有利
      ，而應適用舊法（本院認其中尤以定執行刑之範圍，以舊
      法對被告最為有利）。
二、核上訴人即被告莊士吉所為係犯刑法第347條第1項之意圖勒
    贖而擄人罪及槍砲彈藥刀械管制條例第7條第4項未經許可持
    有手槍罪、同條例第12條第4項未經許可持有子彈罪。（公
    訴人起訴認涉犯懲治盜匪條例第二條第一項第九款罪嫌，本
    院判決適用刑法第347條第1項罪名，理由已如前述述）。被
    告莊士吉與洪天富、王柏煌共犯就上開擄人勒贖罪部分，彼
    此間有犯意聯絡及行為分擔，均為共同正犯。被告以一行為
    同時持有手槍及子彈，係觸犯構成要件不同之罪名，為想像
    競合犯，應從一重論以未經許可持有手槍罪。另公訴人認被
    告所犯前開犯罪事實所示之非法持有槍、彈及加重強盜犯行
    間，有方法結果之牽連關係，屬牽連犯，應從一重之加重強
    盜罪處斷；惟按未經許可持有槍、彈罪，其持有之繼續，為
    行為之繼續，至持有行為終了時，均論為一罪，不得割裂。
    若以之犯他罪，兩罪間之關係如何，端視其開始持有之原因
    為斷，如早已非法持有槍、彈，後另起意犯罪，或意圖犯甲
    罪而持有槍、彈，卻持以犯乙罪，均應以數罪併罰論處；如
    因意圖犯某罪而持有槍、彈，後果以之犯該罪，兩罪間始有
    牽連犯之適用（最高法院90年台上字第3270號判例、93年度
    台上字第2810、2852、3038號判決可資參照）。次按意圖犯
    罪而無故持有手槍及子彈，固可認係意圖供犯罪而持有，其
    持有槍、彈與犯特定之罪之間，有方法結果之牽連關係，應
    依刑法第55條之規定，從一重之罪處斷。但如持有之初，並
    無犯特定之罪之意圖，而係於無故持有行為繼續中，因某種
    原因之介入，始持以犯罪，其為犯特定之罪而持有之行為，
    乃為單純持有繼續犯之一部份，不容割裂而另論以一意圖供
    犯罪而持有罪，更不得因其事後持以犯罪，而追溯至其原單
    純持有部分，合併論以一個意圖供犯罪之用而持有罪，故其
    持有手槍與嗣後所犯特定犯罪之間，並無牽連關係，應分論
    併罰（最高法院91年度臺上字第5484號判決要旨參照）。本
    件被告抗辯係共犯王柏煌當場交付槍枝及子彈給伊押被害人
    ，所犯槍砲彈藥刀械管制條例與擄人勒贖之間有牽連關係，
    為不可採，已如前述，是以本件被告於前開犯罪事實二所示
    之持有槍枝及扣案子彈犯行之初，並無證據證明係為犯本件
    意圖勒贖而擄人罪，自應認係於無故持有行為繼續中，始另
    行決意為意圖勒贖而擄人犯行，被告所犯前開非法持有槍、
    彈與意圖勒贖而擄人間，為犯意各別且行為互殊之二罪，應
    予分論併罰，公訴人認應論以牽連犯，與前揭最高法院判決
    意旨未合，容有違誤，併此敘明。被告所犯上開無故持有手
    槍罪及意圖勒贖而擄人罪應分論併罰。又被告持有槍、彈後
    ，其後共同犯擄人勒贖罪，自不再論以共同持有槍彈犯行，
    併此敘明。
三、被告以其另因懲治盜匪條例罪在執行殘刑須至103年始期滿
    ，是時已57歲，又其右肺呈浸潤現象，如再予重刑，恐將老
    死獄中，其到案後已坦承犯行，深為悔意，原審未審酌刑法
    第57條之犯罪之手段及所生之危險或損害，亦未依刑法第59
    條規定酌量減輕顯有未當云云。惟查：
  (一)按刑法第59條規定犯罪情狀可憫恕者，得酌量減輕其刑，固
    為法院依法得自由裁量之事項，然非漫無限制，必須犯罪另
    有特殊之原因與環境，在客觀上足以引起一般同情，認為即
    予宣告法定最低度刑期尤嫌過重者，始有其適用。是為此項
    裁量減刑時，必須就被告全部犯罪情狀予以審酌在客觀上是
    否有足以引起社會上一般人之同情，而可憫恕之情形，始為
    適法（最高法院45年臺上字第1165號判例、88年度台上字第
    6683號判決要旨參照）。查被告於逃亡五、六年為警緝獲後
    於本案警詢、原審及本院審理時固均坦承有持有槍彈押人及
    擄人勒贖之犯行，而於本院另有前開所辯，然此僅能認屬被
    告犯後之態度，本屬刑法第57條科刑輕重標準應斟酌之範圍
    ，自難以其坦承犯行作為可憫恕之依據。被告以其另執行殘
    刑，年紀已大，又其右肺呈浸潤現象，如再予重刑，恐將老
    死獄中，然此僅係判刑確定後，是否能執行的問題，並非其
    犯罪情狀顯可憫恕。又被告前因盜匪罪判刑有期徒刑十五年
    ，於假釋中再犯本案，固非構成累犯，然足認被告並無悔改
    之意，足為從重量刑，更非顯可憫恕，自無酌量減輕其刑之
    情形。又槍砲彈藥刀械管制條例第7條第4項之罪之法定本刑
    為5年以上有期徒刑，併科新臺幣1000萬元以下罰金，此乃
    立法者於立法時於評價行為人若單純觸犯該罪後所定之刑度
    ，並未結合他罪。行為人持有槍彈後另行起意而犯他罪，自
    應另外予以評價，與其所犯之未經許可，持有手槍罪無涉。
    若被告持有手槍後因未另作其他犯罪使用，即可認為在客觀
    上已足引起一般同情，無異架空立法者所定之法定刑。況依
    被告之智識能力，當知悉槍彈之係屬違禁物品，竟於持有槍
    彈後，另行起意持以擄人勒贖，而擄人勒贖罪其法定刑為死
    刑、無期徒刑或為七年以上有期徒刑之重罪，而被告勒贖金
    額高達1120萬元之巨款，僅因為警查獲，得款未能得手，又
    因共犯當場為警查獲，經歷審已查明事實真象，共犯因而判
    刑確定，被告為警查獲後，已無從狡辯，而為坦承犯刑，以
    上各情均非顯可憫恕。且衡酌槍砲彈藥刀械管制條例之立法
    目的，係為防制槍枝、子彈危害，維護國內治安，倘遽予憫
    恕被告並減輕其刑，無法達到刑罰特別預防之目的，另衡諸
    社會一般人客觀標準，本案並無何等足以引起一般同情之客
    觀情狀而應予以憫恕。爰不依刑法第59條酌減其刑，併此敘
    明。
  (二)又按刑罰之量定，固屬法院自由裁量之職權行使，惟刑事審
    判之量刑，在於實現刑罰權之分配的正義，故法院對科刑判
    決之被告量刑，應符合罪刑相當原則，使罰當其罪，以契合
    人民之法律感情。此所以刑法第57條明定科刑時應審酌一切
    情狀，尤應注意該條所列各款情形，以為科刑輕重之標準。
    又刑之量定首在矯治、改善行為人反社會危險性，因此科刑
    時除應注意審酌該條十款犯罪所生之客觀影響外，對於其餘
    依據主觀主義及防衛社會之精神所釐訂行為人主觀上之犯罪
    動機、犯罪時所受之刺激等項，仍應特別加以審酌，原判決
    就刑法第57條已詳加斟酌，至被告稱原審未審酌刑法第57條
    犯罪之手段及所生之危險或損害云云，查被告與共犯王柏煌
    分別持槍彈、摺疊刀強押被害人，勒住被害人脖子，在車內
    押住被害人頭部，並以手銬銬住被害人，以膠帶綁住被害人
    眼睛，足見被告等犯罪手段殘忍；又被告勒贖金額高達1120
    萬元之巨款，僅因為警查獲，得款未能得手，其危害治安至
    深且鉅。又擄人勒贖罪其法定刑為死刑、無期徒刑或為七年
    以上有期徒刑；又槍砲彈藥刀械管制條例第7條第4項之罪之
    法定本刑為5年以上有期徒刑，併科新臺幣1000萬元以下罰
    金。原審審酌後就被告「未經許可持有手槍，處有期徒刑陸
    年，併科罰金新台幣拾萬元」、「共同意圖勒贖而擄人，處
    有期徒刑拾伍年，褫奪公權拾年。」，經核均未逾越法律所
    規定範圍之外部性界限及合於裁量之內部性界限，亦無違反
    比例原則及公平正義原則，原判決審酌上情，判決如上，並
    定其應執行刑為「應執行有期徒刑拾捌年，併科罰金新
    台幣拾萬元，罰金如易服勞役以新台幣玖佰元即銀元佰元
    折算壹日，褫奪公權拾年。」實無違一般人民之法律感情，
    量刑與被告之罪責亦未失衡，是認符合罪刑相當原則。
四、原審以被告罪證明確，因以適用槍砲彈藥刀械管制條例第7
    條第4項、第12條第4項，刑法第11條前段、第28條、第347
    條第1項、修正前刑法第37條第2項、第42條第2項、第55條
    、第38條第1項第1款、第2款、廢止前罰金罰鍰提高標準條
    例第2條，現行法規所定貨幣單位折算新台幣第2條之規定，
    並審酌被告並非自始起意之人及於本案中所擔任之角色，另
    其前已有意圖勒贖而擄人之前科，仍再為本件犯行，惟於本
    案原審審理中坦承犯行，並一再表示悔意及前開所述犯罪之
    手段、及犯罪所生之危險及損害等一切情狀，量處「未經許
    可持有手槍，處有期徒刑陸年，併科罰金新台幣拾萬元，罰
    金如易服勞役以新台幣玖佰元即銀元參佰元折算壹日。」「
    又共同意圖勒贖而擄人，處有期徒刑拾伍年，褫奪公權拾年
    。」「應執行有期徒刑拾捌年，併科罰金新台幣拾萬元，罰
    金如易服勞役以新台幣玖佰元即銀元參佰元折算壹日，褫奪
    公權拾年」。又因本件為暴力犯罪，被告依犯罪性質亦認為
    有褫奪公權之必要，並分別依刑法第37條第2項規定，對被
    告諭知褫奪公權，以儆效尤。並說明本件供犯罪所用制式九
    MM半自動手槍一支，雖未扣案，但既屬違禁物，且不能證明
    已滅失，仍應依刑法第38條第1項第1款規定，宣告沒收。而
    扣案子彈十顆（含彈匣一個）亦為違禁物，已如前述，則亦
    應依刑法第38條第1項第1款規定，宣告沒收。另扣案摺疊刀
    一支、透明膠帶一捲、綑綁被害人膠帶一團，係共犯王柏煌
    所有，且係供共同犯罪所用，已據共犯王柏煌於前案供承在
    卷，自應依刑法第38條第1項第2款、第3項規定，均予宣告
    沒收。
    而共犯王柏煌供稱渠等只購買乙捲膠帶綑綁被害人，另捲扣
    案膠帶無法證明與本案有關，應不予宣告沒收。至盜匪所得
    贖款一千一百二十萬元，已由被害人吳進池朋友劉澤民領回
    ，有贓物認領保管單在卷可憑，故不再諭知發還被害人，另
    手銬一付，據被告供稱係共犯洪天富所有，惟未扣案且非違
    禁物，為免日後執行困難，爰不為沒收諭知。本院經核原判
    決認事用法俱無不合，量刑亦稱妥適，被告上訴意旨就認原
    判決量刑過重，未依刑法第59條規定應酌量減輕，及未依牽
    連犯論處，因而指摘原判決不當，為無理由，應予駁回。
據上論斷，應依刑事訴訟法第368條，判決如主文。
本案經檢察官吳忠賢到庭執行職務。
中    華    民    國    100    年    1    月    31    日
                  刑事第五庭    審判長法  官  楊明章
                                      法  官  趙文淵
                                      法  官  黃國永
以上正本證明與原本無異。
如不服本判決應於收受送達後10日內向本院提出上訴書狀，其未
敘述上訴理由者，並得於提起上訴後10日內向本院補提理由書（
均須按他造當事人之人數附繕本）「切勿逕送上級法院」。
                                      書記官  李珍鳳
中    華    民    國   100    年    1     月    31    日
附錄法條：
刑法第347條第1項：
意圖勒贖而擄人者，處死刑、無期徒刑或七年以上有期徒刑。
槍砲彈藥刀械管制條例第7條第4項：
未經許可，持有、寄藏或意圖販賣而陳列第一項所列槍砲、彈藥
者，處五年以上有期徒刑，併科新臺幣一千萬元以下罰金。
槍砲彈藥刀械管制條例第12條第4項：
未經許可，持有、寄藏或意圖販賣而陳列子彈者，處五年以下有
期徒刑，併科新臺幣三百萬元以下罰金。